【裁判字號】    98,上易,100
【裁判日期】    980805
【裁判案由】    侵權行為損害賠償
【裁判全文】
臺灣高等法院高雄分院民事判決         98年度上易字第100號
上  訴  人  甲○○
被上訴人    乙○○○○○○
上列當事人間請求侵權行為損害賠償事件，上訴人對於民國98年
3 月12日台灣高雄地方法院97年度訴字第1582號第一審判決提起
上訴，本院於98年7月22日言詞辯論終結，判決如下：
    主      文
原判決關於命上訴人給付超過新台幣壹拾萬元及其利息部分，及
該部分假執行之宣告，暨訴訟費用之裁判均廢棄。
上開廢棄部分，被上訴人在第一審之訴及其假執行之聲請均駁回
。
其餘上訴駁回。
第一、二審訴訟費用由被上訴人負擔十分之九，餘由上訴人負擔
。
    事實及理由
一、被上訴人起訴主張：被上訴人於民國93年12月間承包上訴人
    所有坐落高雄市○○區○○里○○路356 巷1 號房屋外牆及
    屋頂之防水工程，上訴人因認被上訴人施工有瑕疵而心生不
    滿。嗣於(1)95年11月27日，由上訴人夥同一名年籍姓名不詳
    之男子，以門號0000000 之公共電話撥打被上訴人使用之00
    00000000號電話，大聲恫嚇接聽電話之會計劉曉莉，稱：「
    頭仔，你們有得罪姓蔡的喔，你們不要再開了，你們在做厝
    的喔，你若再開，我就快要讓你們好看喔! 」、「什麼？你
    不要這樣假死喔，啊，假仙、假鼻（台語）」、「做那個什
    麼厝啊？幹! 」等語，使劉曉莉及被上訴人均心生畏懼，致
    生危害於安全；又於(2)95年12月29日，再由該名不詳男子以
    門號0000000 之公共電話撥打0000000000號電話，對被上訴
    人恫嚇稱：「工程沒做好，拿錢出來賠賠就好了」、「拿幾
    百萬、幾10萬出來賠」、「你是不是有得罪姓蔡的」、「工
    程沒做好，就拿錢出來賠，住加工區那裡」、「若沒有，我
    不會放過你喔」、「你也拿我沒辦法」、「現在電信法，你
    去查啊！電信法，你去查嘛！看能查得到我嗎」、「（什麼
    人？）姓蔡的啦，你是不是有得罪，幹！」等語，恐嚇被上
    訴人。上訴人涉及刑事責任部分，業經檢察官提起公訴，並
    經法院判處罪刑確定。上訴人一再打電話恐嚇被上訴人，致
    被上訴人心生畏懼，不能正常營業，精神上痛苦不堪，上訴
    人應賠償被上訴人精神慰撫金等情，爰依侵權行為之法律關
    係，求為命上訴人給付新台幣（下同）120 萬元，及自起訴
    狀繕本送達之翌日起至清償日止，按週年利率5%計算之利息
    （原審判決上訴人應給付被上訴人40萬元及其利息，而駁回
    被上訴人其餘之請求，被上訴人就敗訴部分，未據聲明不服
    ；上訴人就敗訴部分提起上訴）。被上訴人答辯聲明：(一)上
    訴駁回。(二)第二審訴訟費用由上訴人負擔。
二、上訴人則以：上訴人之前委請被上訴人修理房屋外牆及屋頂
    之防水工程，認當時被上訴人施工有瑕疵，卻收取報酬後就
    搬遷，經打電話、寄發存證信函予被上訴人，並向高雄市政
    府消費者保護中心申訴後，詎被上訴人將電話停話並搬遷。
    上訴人雖然有打電話騷擾被上訴人及其公司員工，但在95年
    3 月13日以後就沒有再打了，亦未指使他人打電話恐嚇被上
    訴人，整起案件都是被上訴人自導自演，並捏造錄音帶陷害
    上訴人，對刑事判決結果不服，對於被上訴人請求之金額無
    法接受。又被上訴人承攬之楠梓區○○里○○路356 巷1 號
    房屋外牆及屋頂之防水工程，並未完成，被上訴人收取之報
    酬8 萬5,000 元應返還，並主張與本件被上訴人請求賠償金
    額抵銷等語，資為抗辯。並上訴聲明：(一)原判決除確定部分
    外廢棄。(二)上開廢棄部分，被上訴人在第一審之訴及假執行
    之聲請均駁回。(三)第一、二審訴訟費用由被上訴人負擔。
三、兩造不爭執事項：
  (一)被上訴人於93年12月間承包上訴人所有坐落高雄市○○區○
    ○里○○路356 巷1 號房屋外牆及屋頂之防水工程，上訴人
    認為被上訴人施工有瑕疵。
  (二)上開0000000000門號（該門號並會自動轉接至被上訴人開設
    之公司電話門號00-0000000線上）、0000000000行動電話、
    0000000000號，0000000000號及0000000000號均為被上訴人
    所使用。
  (三)上訴人共同犯恐嚇危害安全罪，處有期徒刑4 月，減為有期
    徒刑2 月，如易科罰金，以銀元300 元即新台幣900 元折算
    1 日；又共同犯恐嚇危害安全等二罪，各處有期徒刑4 月，
    各減為有期徒刑2 月，如易科罰金，均以新台幣1,000 元折
    算1 日。應執行有期徒刑5 月，如易科罰金，以銀元300 元
    即新台幣900 元折算1 日確定。
四、兩造爭執事項：(一)上訴人有無於上開(1)、(2)所示之時間，撥
    打電話恐嚇被上訴人之侵權行為？(二)上訴人如成立侵權行為
    ，則被上訴人所得請求賠償之精神慰撫金應以若干金額為適
    當？
  (一)上訴人有無於上開(1)、(2)所示之時間，撥打電話恐嚇被上訴
    人之侵權行為？
  1.本件事發緣起，乃被上訴人於93年間承作上訴人房屋防水工
    程，上訴人不滿被上訴人工程施作品質，又不積極處理，遂
    起糾紛。而被上訴人起訴時曾主張於95年1 月7 日，一名不
    詳男子在高雄市楠梓區○○○路1837號架設公共電話門號00
    00000 號處，撥打門號0000000000電話（下稱1 月7 日電話
    ），由被上訴人公司會計劉曉莉接聽，該名男子對劉曉莉稱
    以「不要再做了，再做你就挫屎（台語）」等語。嗣於95年
    3 月13日上午9 時許，上訴人在高雄市○○區○○路402 號
    前所裝設之公共電話處撥打0000000000號電話至被上訴人公
    司時，為被上訴人公司員工當場拍照並報警查獲一情，上訴
    人業已自承確有於94年底開始打電話給被上訴人，直至95年
    3 月被抓到為止，一天打10、20通以上，每次時間不一定，
    每次只要對方接通，就會掛斷電話等語，並有證人劉曉莉於
    偵查中之證述及該電話通聯紀錄、電話錄音帶與勘驗筆錄存
    卷可憑（偵查卷第16、67- 69、29、107 頁）。被上訴人雖
    因上訴人該行為實施後，經過2 年始對上訴人起訴，致上訴
    人95年3 月13日之前所實施騷擾或恐嚇所生之侵權行為損害
    賠償請求權，因均已罹於時效而不再主張該部分事實，但上
    訴人與被上訴人自93年12月間發生工程承包施作糾紛，相隔
    年餘，竟仍以此不法手段對付被上訴人，則上訴人對被上訴
    人至生不滿，積怨甚深，雙方確實紛擾不斷，可以認定。
  2.上訴人因於上開時地以公用電路撥打被上訴人公司電話，遭
    拍照查獲，嗣並坦承有該撥打電話騷擾被上訴人之事實外，
    對被上訴人主張(1)、(2)之恐嚇行為部分，則主張並未撥打上
    開電話，該電話錄音均係被上訴人捏造誣陷云云，惟查：上
    揭1 月7 日電話通訊內容，經法務部調查局進行聲紋鑑定結
    果，雖因錄音品質不佳、聲音微弱，無法作聲紋比對鑑定，
    第(1)、(2)通電話通聯經鑑定則與上訴人本人聲音音質不相同
    ，有該局97年4 月28日調科參字第09700148960 號鑑定報告
    書1 份在卷可參（台彎高雄地方法院96年度易字第3958號卷
    ，下稱刑一審卷，第62頁以下），固不足以證明被上訴人為
    撥打電話之實際行為人。然該1 月7 日電話錄音時間為95年
    1 月7 日，上訴人亦坦承自94年年底至95年3 月間有持續撥
    打無聲電話騷擾被上訴人之情，二者時間重疊，已有巧合。
    且觀之該電話錄音內容，該不詳男子僅嚇稱「不要再做了，
    再做你就挫屎（台語）」等詞，未見有何指向上訴人本人之
    相關言語，衡情並非誣陷特定他人應有之內容及作法。而該
    不詳男子既經聲紋鑑定不能證明係上訴人本人，上訴人亦一
    再陳稱絕非其本人，所述騷擾內容又與被上訴人工程施作相
    關，可以推知上訴人係為免暴露行蹤及身分，如有發聲必要
    ，乃藉由第三人實施騷擾甚至恐嚇之舉動。
  3.再者，上訴人於偵查中陳稱95年3 月被抓後，有對被上訴人
    提出刑事告訴，並申請協調，迄至96年7 、8 月被上訴人有
    再去工地隨便施作敷衍，就獲得檢察官不起訴處分，惟因被
    上訴人從早上9 時至現場，10時施工，下午2 時就完工，與
    一般油漆的施工程序要等一層一層風乾後再刷一層不同，經
    詢問在後勁的其他油漆老闆，他們說不是那樣施工的，所以
    認為被上訴人沒有做好工程，原欲聲請鑑定，但因鑑定費太
    高而沒有做等語（刑一審卷第75頁）。另被上訴人於刑事偵
    審中表示確有要幫上訴人修理，但上訴人要求伊賠償40萬元
    ，且在接到怪電話迄今，均無承作上訴人以外之其他位於楠
    梓加工區蔡姓業主之工程，事後實際上已幫上訴人重做工程
    等語（偵查卷第16頁、刑一審卷第18、45、76頁）。足見即
    使被上訴人事後有重行施作承包工程，但上訴人仍迭生不滿
    ，多有挑剔，並要求高額賠償，雙方紛爭於被上訴人提出刑
    事告訴後，持續擴大，並未間斷。而觀之上開第(1)、(2)通電
    話通聯內容，明顯直指係與住楠梓加工區蔡姓之人有房屋工
    程糾紛，第(2)通通聯內容並指明工程賠償事宜，亦與上訴人
    要求被上訴人補行施作楠梓加工區之工程，並要求被上訴人
    必須為工程賠償之情相符。準此而論，被上訴人既於96年間
    尚為上訴人補行施作工程，其間並有多次調解、商談過程，
    可見雖已對上訴人提起刑事告訴，仍盼望紛爭早日落幕，否
    則自不必有為上訴人補行施作工程之舉動。何況被上訴人於
    95年3 月13日蒐證查得上訴人確實為撥打電話騷擾之人後，
    除即提起刑事告訴外，並未一併請求上訴人賠償民事上之損
    害，導致本件該部分之賠償請求權因罹於時效而消滅，益徵
    被上訴人在96年間為上訴人補行施作工程之前，並無捏造恐
    嚇電話陷害上訴人之動機。據此，上揭第(1)、(2)通電話係上
    訴人為促使被上訴人賠償工程損害，或並有報復之意圖，唯
    恐自己撥打電話，暴露身分，基於上開同一考量，乃藉由第
    三人之幫助或共同參與，對被上訴人為上開恐嚇行為甚明。
    上訴人辯稱被上訴人捏造不實錄音帶以造假誣陷上訴人云云
    ，不足憑信。
  4.至於被上訴人主張上訴人於95年11月27日第(1)通電話之恐嚇
    情事，直接受話對象雖為劉曉莉，並非被上訴人，但其中部
    分騷擾、恐嚇內容係對劉曉莉恫稱「頭仔，你們有得罪姓蔡
    的喔，你們不要再開了，你們在做厝的喔，你若再開，我就
    快要讓你們好看喔」等詞，顯見真正指涉對象包括被上訴人
    本人，是以被上訴人雖非實際接聽電話之人，但仍不影響其
    業已遭受上訴人恐嚇等事實之認定。上訴人以撥打電話方式
    ，先後恐嚇被上訴人，已侵害被上訴人生命、身體等人格法
    益，甚為明確。又上訴人共同犯恐嚇危害安全罪，處有期徒
    刑4 月，減為有期徒刑2 月，如易科罰金，以銀元300 元即
    新台幣900 元折算1 日；又共同犯恐嚇危害安全等二罪，各
    處有期徒刑4 月，各減為有期徒刑2 月，如易科罰金，均以
    新台幣1,000 元折算1 日。應執行有期徒刑5 月，如易科罰
    金，以銀元300 元即新台幣900 元折算1 日確定，此有台彎
    高雄地方法院96年度易字第3958號及台灣高等法院高雄分院
    97年度上易字第638 號刑事判決在卷可稽。從而，被上訴人
    主張其對上訴人有民法第184 條第1 項前段之侵權行為損害
    賠償請求權，自屬有據。
  (二)被上訴人請求上訴人賠償之精神慰撫金，應以若干金額為適
    當？
  1.按因故意或過失，不法侵害他人之權利者，負損害賠償責任
    ；又不法侵害他人之身體、健康、名譽、自由、信用、隱私
    、貞操，或不法侵害其他人格法益而情節重大者，被害人雖
    非財產上之損害，亦得請求賠償相當之金額。民法第184 條
    第1 項前段、第195 條第1 項前段分別定有明文。次按非財
    產上損害之賠償須以人格權遭遇侵害，使精神上受有痛苦為
    必要，其核給之標準固與財產上損害之計算不同，然非不可
    斟酌雙方身分資力與加害程度，及其他各種情形核定相當之
    數額（最高法院51年台上字第223 號判例參照）。
  2.經查，被上訴人教育程度為國小畢業，目前為龍勝工程有限
    公司負責人，有1988年份1721C.C.RENAULT 廠牌之汽車1 部
    ，財產總額100 萬元；而上訴人教育程度為高中畢業，於93
    年間自榮民工程股份有限公司退休，目前無業，所得21萬4,
    250 元、財產總額177 萬8,920 元，已據兩造陳明在卷，並
    有兩造稅務電子閘門所得調件明細表附卷可稽（本院卷第56
    頁）。被上訴人雖主張其所經營之裝潢工程公司，94年度營
    業額高達980 萬元，因受上訴人恐嚇，至95年度驟降為96萬
    元，96年度僅有38萬元云云，惟未能提出相關資料供參，且
    營業收入乃出於財產之運用，資本及機會等皆其要素，被上
    訴人亦不能證明其營業額驟降係由於上訴人之恐嚇所致，被
    上訴人此部分主張，尚難採信。本院審酌上訴人委請被上訴
    人施作防水工程，約定承攬報酬9 萬5,000 元，金額非高，
    即使認為施工未臻完善，本可協調、商談解決，或循訴訟途
    徑處理。詎其不依合法管道，除不滿施工品質外，另欲索取
    高額賠償，竟利用撥打電話方式，藉助第三人之協力及合謀
    ，對被上訴人及其公司員工施加騷擾，被上訴人主張精神上
    受有痛苦，自屬可信。惟考量上開兩造之教育程度、經濟、
    資力、目前工作情形，及系爭承攬報酬僅為9 萬5,000 元，
    金額非高；而上訴人僅以電話恐嚇，危害尚輕等情，認被上
    訴人請求非財產上損害之金額以10萬元為適當，逾此請求，
    則屬無據，尚難准許。至上訴人主張：被上訴人承攬之楠梓
    區○○里○○路356 巷1 號房屋外牆及屋頂之防水工程，並
    未完成，被上訴人收取之報酬8 萬5,000 元應返還，並主張
    與本件被上訴人請求賠償金額抵銷云云，惟被上訴人則陳稱
    ：承攬之工程有做好，承攬報酬是9 萬5,000 元，上訴人才
    給付8 萬5,000 元，尚欠1 萬元等語。經查被上訴人承攬之
    工程是否完成，核屬民事糾葛問題，況依民法第339 條規定
    ，因故意侵權行為而負擔之債，其債務人不得主張抵銷，上
    訴人縱可請求返還承攬報酬8 萬5,000 元，亦不能主張抵銷
    ，是上訴人此部分主張，應無可採。
五、綜上所述，被上訴人本於侵權行為之法律關係，請求上訴人
    賠償精神上之損害10萬元，及自起訴狀繕本送達翌日即97年
    7 月23日起至清償日止，按週年利率5%計算之利息，洵屬正
    當，應予准許。逾此部分所為之請求，為無理由，應予駁回
    。原審就超過上開應准許部分，為上訴人敗訴之判決，並為
    假執行之宣告，自有未合，上訴意旨，指摘原判決此部分不
    當，求予廢棄，為有理由，爰由本院予以廢棄，並駁回被上
    訴人此部分在第一審之訴及假執行之聲請。至於上開應准許
    部分，原審為上訴人敗訴之判決，並無不合，上訴意旨，指
    摘原判決此部分不當，求予廢棄改判，為無理由，應予駁回
    。
六、據上論結，本件上訴為一部有理由，一部無理由，依民事訴
    訟法第450條、第449條第1 項、第79條，判決如主文。
中    華    民    國    98    年    8     月    5     日
                            民事第五庭
                                審判長法官  蔡明宛
                                法      官  魏式璧
                                法      官  曾錦昌
以上正本證明與原本無異。
本件不得上訴。
中    華    民    國    98    年    8     月    5     日
                                書  記  官  梁美姿


司法院資訊處製作；財團法人民間司法改革基金會備份。
